【裁判字號】    89,上訴,4521
【裁判日期】    900517
【裁判案由】    殺人未遂
【裁判全文】
臺灣高等法院刑事判決                  八十九年度上訴字第四五二一號
    上訴人  臺灣板橋地方法院檢察署檢察官
    上訴人
    即被告  戊 ○ ○
    被  告  己 ○ ○
    共  同
    指  定  甲○公設辯護人
    辯護人
右上訴人因被告殺人未遂案件，不服台灣板橋地方法院八十九年度訴字第七二七號，
中華民國八十九年十月十二日第一審判決（起訴案號：台灣板橋地方法院檢察署八十
八年度偵字第二二四０八號），提起上訴，甲○判決如左：
    主    文
原判決關於戊○○部分撤銷。
戊○○連續傷害人之身體，處有期徒刑壹年。
其他上訴駁回。
    事    實
一、戊○○（原名葉金亭）曾於民國（下同）七十六年間，因搶奪、恐嚇等案件，經
    甲○判處有期徒刑一年六月，嗣經減為有期徒刑一年確定，於七十七年八月十五
    日因折抵刑期屆滿執行完畢（不構成累犯），猶不知悔改，復於八十八年八月七
    日上午七時餘許，在臺北縣五股鄉某噴漆工廠內，聽聞其兄己○○（綽號「四角
    」）告知曾於當日清晨四時許，為代戊○○處理積欠丙○○車租糾紛乙事，在臺
    北縣三重市○○○路三一五巷十四號三樓其友人劉順成所開設之禮品刀工廠樓下
    ，與丙○○發生爭吵，並進而與丙○○等人發生鬥毆，致手、胸、背部多處受傷
    ，乃心生憤恨，即攜帶長約四十一公分之西瓜刀乙把防身備用，由己○○駕駛其
    長兄葉金德所有之ＫＵ─六四九五號銀灰色廂型車，載同前往臺北縣三重市○○
    街一三八號丙○○所開設之吉將車行，找丙○○理論；迨二人扺達吉將車行後，
    己○○即先行下車，單獨穿過趕來慰問在凌晨鬥毆中受傷之丙○○，而散坐在吉
    將車行辦公室前客廳上之十餘位計程車司機後入內，詢問丙○○之妻庚○○有關
    丙○○下落，經謝女告知其夫不在，己○○正欲轉身步出車行外，旋遭該車行司
    機陳建嘉攔住質問是否為打傷丙○○之綽號「四角」者，在旁綽號「長腳」之不
    詳姓名年籍司機即夥同該車行司機數人，以不明之器物擊傷己○○前額，在廂型
    車上等候之戊○○見狀，情急之下，竟基於傷害之概括犯意，持該把西瓜刀衝下
    車，逕朝徒手背向馬路佇立於車行走廊上檳榔攤旁觀看之乙○○背部猛砍乙刀，
    得手後，再朝在旁之丁○○側面砍下一刀，致使乙○○背部受有深約四公分、長
    約二十公分之裂傷，丁○○右前胸大切裂傷合併肋軟骨折、右前臂深大切裂傷合
    併橈側伸腕肌腱一、二、三、四、五指伸指肌腱斷裂，旋趁眾人驚覺與丁○○、
    乙○○退向車行兩旁之走廊之際，持刀迅速將己○○拉上廂型車後離去。
二、案經被害人乙○○、丁○○訴由臺北縣警察局三重分局移請臺灣板橋地方法院檢
    察署檢察官偵查起訴。
    理    由
壹、被告戊○○部分；
一、訊據被告戊○○固坦承其有於前揭時、地持西瓜刀砍傷丁○○、乙○○二人等情
    不諱，惟否認其有殺人之故意，辯稱：當時因其兄己○○告知為處理伊與丙○○
    間之積欠車租糾紛，而遭丙○○等人毆傷，旋即搭乘己○○所駕駛之廂型車前往
    欲找丙○○理論，惟並未攜帶西瓜刀前往，後見其兄己○○於進入吉將車行後遭
    丁○○、乙○○、「長腳」等二、三十人持鐵棍及刀械毆擊，情急之下，即下車
    搶取其中一人所持之西瓜刀亂揮，將其兄己○○自人群中救出，即駕車離去，丁○○、乙○○二人係其持刀亂揮中不慎所傷，並無傷人之故意，且係防衛己○○
    等語。
二、經查：
(一)前揭事實，業據告訴人乙○○、丁○○指訴綦詳，並有渠等提出之診斷証明書二
    紙在卷可稽，在場目擊證人李茂盛於原審亦証稱當日其係前往慰問丙○○，並未
    攜帶武器，並不知被告戊○○、己○○二人會前往該處，當時約有司機十餘人，
    適用早餐時間，故指派乙○○前往購買早餐，己○○即進入吉將車行內要找丙○○，陳建嘉即上前質問己○○欲找何人，另一司機則問己○○是否即「四角」者
    ，突有人指稱己○○即係「四角」者，己○○乃遭二、三名司機圍毆，己○○被
    毆後即退至走廊外，當時戊○○即自廂型車內持刀下車，先朝乙○○砍下一刀，
    再砍傷丁○○等情（見原審卷第一三二頁至第一三四頁），目擊証人郭源興於原
    審調查時亦証稱當時約有十餘位司機在場，突見被告己○○進入吉將車行要找丙○○，旋即與陳建嘉發生口角，並互毆至走廊，不久即聽聞有人受傷，見到丁○○、乙○○流血，乙○○、丁○○係遭己○○之弟戊○○自背後砍傷等語（見原
    審卷第一五三頁反面、第一五四頁、第一五五頁），証人陳建嘉於原審調查時亦
    庭証稱當日係陳建嘉之妻庚○○打電話告知其丙○○被人砍傷故前往探望，庚○○並未通知其鳩集司機並攜帶武器，後在吉將車行係見一男子自廂型車衝下，進
    入車行找丙○○之妻講話，後於步出車行時，有司機指稱該人即「四角」者，該
    男子即遭六、七名司機圍住，即見被告戊○○持刀係廂型車內衝出，並持刀追砍
    ，後見乙○○、丁○○先後遭其砍傷等語（見原審卷第二一八頁至第二一九頁反
    面），與告訴人乙○○、丁○○所供被害情節大致相符，顯見被告戊○○應非見
    其兄被毆，情急之下，始搶取他人之西瓜刀亂揮而誤傷告訴人乙○○、丁○○二
    人，告訴人乙○○、丁○○應係遭被告戊○○持其帶來之西瓜刀所砍傷無訛。
(二)被告己○○雖提出臺北醫院出具之診斷證明書乙紙，用以証明其當時在吉將車行
    內確曾遭陳建嘉、「長腳」等人毆傷云云，然徵諸該診斷証明書雖載明被告己○○受有左前額撕裂傷二公分Ｘ五公分、前頸部左右側擦傷各二十公分、左手臂擦
    傷十公分、五公分、五公分、右上臂瘀傷二公分Ｘ五公分、右後腰三公分Ｘ三公
    分，然依被告己○○所陳觀之，其除表示在吉將車行曾遭陳建嘉等人毆傷外，於
    當日清晨四時亦在劉順成開設之禮品刀工廠樓下遭丙○○及不詳姓名者持刀、棍
    毆傷，則其前開傷痕究係在吉將車行受毆傷？抑係遭丙○○等人所擊傷？即非無
    探究之必要，經參諸證人李茂盛、陳建嘉前開所供，被告己○○確曾在吉將車行
    遭該車行司機圍毆無訛，然依臺北醫院八十九年六月九日北醫歷字第三五六二號
    函所附之己○○急診病歷所示，己○○額頭之撕裂傷縫合之長度小於五公分，非
    深度割裂或如所辯縫合五十餘針，被告己○○亦自承伊於案發日凌晨遭丙○○夥
    同五、六人分持刀棍圍打，使其手、胸、背部受傷（見原審八十九年五月十八日
    及同年九月二十八日訊問筆錄），依此參酌以觀，被告己○○除額頭該處之傷，
    係在吉將車行被圍毆所致者外，其餘部分應係遭丙○○等人持刀、棍所傷，應無
    疑議。
(三)被告戊○○、己○○雖一再指稱己○○當時係遭吉將車行內二、三十名司機，分
    持鐵棍及刀械圍毆，被告戊○○見狀，為防衛己○○之身體、生命安全，始搶下
    西瓜刀亂揮以救出己○○云云，然查陳建嘉、丁○○、乙○○、李茂盛、郭源興
    等人當日均係自車行無線電或庚○○之告知，始知悉丙○○受傷而前往吉將車行
    探視，渠等並不知被告己○○、戊○○兄弟亦同時前往找丙○○理論，業據被告
    戊○○、己○○供稱渠等在案發前未受車行之邀約，係自行前往，未事先通知等
    情無訛（見原審八十九年六月二十六日訊問筆錄），衡情丙○○及在場之聚集之
    車行司機應不可能預知被告即將前往，而預為糾眾備集刀、棍等候，否則陳建嘉
    等人於己○○進入吉將車行詢問庚○○後，猶無人知悉己○○即係「四角」其人
    ，直至己○○步出車行陳建嘉上前質問時，始有人認出被告己○○即係「四角」
    者，況案發時吉將車行之辦公室、客廳內外及冰櫃、檳榔攤下並未存放刀械或鐵
    棍，亦據證人即車行負責人丙○○、庚○○、檳榔攤小姐林嘉玲及到場處理本案
    之警員張榮宗於原審供証在卷（見原審八十九年六月十九日、同年七月六日及同
    年九月十八日訊問筆錄），証人李茂盛、郭源興、陳建嘉亦均證稱在場之司機皆
    係獲悉丙○○被砍傷，而徒手前來慰問，並非得知被告己○○等人欲前來滋事始
    聚眾攜械防備，事發時在場之司機均未持用刀鎗棍棒，告訴人乙○○、丁○○均
    係在毫無防備狀態下，突遭自廂型車上持西瓜刀衝下之被告戊○○先後砍傷等情
    （見原審八十九年六月二十六日、同年七月六日、同年八月四日及同年八月十日
    訊問筆錄），苟若被告己○○係遭二、三十名司機分持鐵棍、刀械圍毆，混亂中
刀、棍無情，被己○○豈有僅受前開診斷証明書所載之受傷而已，顯見當時應僅
    在場之司機數人徒手圍毆己○○而已，被告戊○○、己○○前開所辯，應與事實
    不符，不足憑採。又被告己○○當時雖在吉將車行內遭數名司機徒手圍毆，然告
    訴人丁○○、乙○○二人，係在吉將車行走廊上，並未參與圍毆行為，業據証人
    李茂盛、郭源興、陳建嘉及告訴人丁○○、乙○○供明在卷，被告己○○於原審
    亦供稱：「（問：當時有看見丁○○及乙○○二人嗎？）、有的，他們二個有無
    打我，我不確定，我沒有注意他們有無拿東西，所以我身上的傷是不是他們二人
    所傷我不知道，但我聽人家說打我的人叫林溪石」、「我最初走進入並無注意丁○○及乙○○二人在場，我也沒注意他們手上有拿刀及棍子。」、「（問：有看
    到這些人圍住戊○○打嗎？）、我流血滿面沒看到，：」、「（問：你能不能清
    楚地說出現場何人拿刀、棍子？）、我無法講出來，」、「（問：你要去問你朋
    友有二個原因，一是因為你是在混亂中被打，沒看見誰打你，二是你不認識司機
    的名字？）、是的，我只認識陳建嘉而已，他是空手。」、「（問：被打之前有
    被丁○○及乙○○圍住問話嗎？）、他們二人沒有，是陳建嘉圍住我。」「我沒
    有聽到，我也沒聽見丁○○、乙○○出口說什麼話，他們二人也未問我是不是四
    角，他們也未問我下車做什麼事或要找誰，：」、「（問：額頭的傷是不是乙○○、丁○○二人打的？）、我不曉得，：打我的人身高跟我差不多高度」（見原
    審八十九年五月十八日、同年六月二十六日、同年七月二十日、同年八月十日及
    同年九月二十八日訊問筆錄），被告戊○○亦供稱：「那二、三十個人並不是每
    人手上都有拿東西，」、「那些人有拿刀、鐵棍我已不記得，：：我搶了一把刀
    ，但這把刀不是兩位被害人拿的，：：我是不曉得根本有沒有砍到人，所以有那
    一個人被我砍到我不知道」、「（問：既然你不知道你砍到何人，被你砍的人有
    無拿東西打你？）、我不知道：，我根本就不知道何人打我」、「（問：丁○○
    、乙○○有無打你？）、我不曉得」、「（問：你有閃到丁○○及乙○○背後打
    他們？）、沒有，我最初看見他們二人是在檳榔攤騎樓下，：：我最初進去並沒
    有看見丁○○及乙○○的臉，我不清楚他們是否有背對我，我剛開車到時看見他
    們在檳榔攤那邊，我最初看見己○○從裡面走出來，被陳建嘉抓著脖子，後來就
    很多人圍著我哥打，那些人我不認識，我最初看到乙○○、丁○○時他們二人靠
    著檳榔攤，：」、「（問：你看見乙○○、丁○○二人是空手嗎？）、對的，我
    開車到他們是空手，我是到法庭才認出他們二人在案發現場。」、「（問：從下
    車到上車之間有聽到丁○○或乙○○說話？）、沒有，我也沒聽見他們跟別人說
    什麼。」、「（問：有聽見丁○○、乙○○二人叫陳建嘉抓住你哥哥胸口？）、
    我沒聽見，我也沒聽見乙○○、丁○○叫「長腳」或「馬祖」的人打我哥哥，：
    」等語（見原審八十九年五月十八日、同年六月二十六日及同年九月二十八日訊
    問筆錄），益徵告訴人丁○○、乙○○既未參與圍毆己○○，復係站於吉將車行
    外之走廊，並未對被告己○○之身體或生命有何危害行為，被告戊○○持西瓜刀
    先後砍傷無圍毆己○○之丁○○、乙○○二人，洵無何正當防衛己○○之權利之
    可言，即難據以認定被告戊○○所為係正當防衛行為，而得阻卻違法。至被告戊○○、己○○於甲○辯稱丁○○、乙○○二人亦參以圍毆己○○要屬無據。至臺
    北縣警察局三重分局八十九年八月十八日（八九）北警重刑字第二二００三號函
    所附之九幀照片，係案發後由承辦警員事後所拍攝，已不足證明案發時確實發生
    之狀況實情，雖其中一幀照片顯示該吉將車行前飲水機旁放置有木棍二支，因已
    非案發時之拍攝之照片，該木棍是否事後遭人覓來供防禦之用，均未可知，殊難
    因事後補拍之照片上有木棍二支，即指當時在場之司機確曾預藏刀械，鐵棍，並
    持以對被告己○○行兇，併此敘明。
(四)被告戊○○於原審復陳稱其並未習武，因見其兄己○○遭圍毆，始衝入人群中搶
    取刀械亂揮，於救出己○○過程中，除被丟擲塑膠椅外，未被任何人毆打到，在
    場者包含告訴人乙○○、丁○○等人，嗣見其持刀揮砍始四散逃逸等語（見原審
    卷八十九年五月十八日、同年九月二十八日訊問筆錄），苟如被告佳明前開所辯
    為真實，則當時告訴人乙○○、丁○○既共同參與圍毆己○○，而被告戊○○、
    己○○復均稱參與圍毆之司機均手持鐵棍、刀械等兇器行兇，則渠等於見被告戊○○持刀亂揮衝入人群中，為何未以鐵棍、刀械抵抗，而四處逃逸？告訴人乙○○焉會在毫無抵抗防備之下，遭被告戊○○自背後砍傷一刀，告訴人丁○○亦同
    遭自側面砍傷乙刀後而無任何反擊行為即各自逃散？殊違常情；再者，被告戊○○果確如其所辯係空手前往，見其兄遭圍毆，情急下始下車徒手搶取乙把刀械亂
    揮，且如被告兄弟所供，當時圍毆己○○之司機，係持鐵棍、刀械行兇，在刀、
    棍揮砍之混亂情形下，被告戊○○豈能輕易衝入人群中即可奪取西瓜刀亂揮？且
    能在所謂二、三十人之刀、棍重圍中奪刃救兄，且毫髮無傷全身而退，實匪夷所
    思。
(五)又被告戊○○復辯謂該把西瓜刀，其於救出己○○之後，即隨手丟棄於現場云云
    ，然該把被告戊○○供行兇用之西瓜刀，係本案重要証據，告訴人乙○○、丁○○、在場之司機及前往處理本案之警員豈有不加保存，並提出供為本案証據之理
    ？該刀應已遭戊○○救出其兄後帶上廂型車時一併帶走，應堪認定。至被告戊○○所持以行兇之刀械，究係西瓜刀？抑係武士刀？開山刀？或不明刀械？告訴人
    丁○○於警訊及偵查中均供係類似小武士刀，於原審則供係「白白很亮的刀」（
    見原審卷第九十一頁）、告訴人乙○○警訊及原審中供係類似小武士刀，於偵查
    中則指稱係「亮晶晶的刀」（見偵查卷第六十頁反面），証人庚○○於警訊中則
    稱係開山刀，於原審則供稱其警訊中係指稱戊○○持長刀（見原審卷第一０九頁
    反面、第一一０頁），另証人陳建嘉、李茂盛、郭源興則供稱未看清係何種刀械
    ，對被告戊○○所持以行兇之工具，究係何種刀械，所供均非一致，嗣甲○再傳
    訊乙○○、丁○○則均一致供稱被告戊○○係持西瓜刀行兇砍傷渠二人等情（見
    本卷第三十三頁），自應以告訴人乙○○、丁○○於甲○一致之供述為可採，而
    認被告戊○○持以行兇之工具為西瓜刀。
(六)被告戊○○一再辯謂其並無殺人之故意，其持刀亂揮目的僅在救出其兄己○○云
    云，依前開所論，被告戊○○係見其兄己○○在車行內遭司機圍毆，情急之下，
    始持西瓜刀下車，始對當時站在走廊檳榔攤旁觀看之乙○○背部及丁○○側面各
    揮砍乙刀，被告戊○○前此與告訴人乙○○、丁○○並無何仇怨，且亦僅對余阿
    、丁○○各砍乙刀而已，苟其有殺人之故意，當時既係對毫無防備之乙○○背部
    下手砍下，自可連續砍殺，並對其頭部要害猛砍而下，置其於人死地而後已，斷
    無於對乙○○砍下一刀後，即轉對丁○○行兇，且係砍下一刀後，即忙於救出其
    兄上車離去，足徵被告戊○○所辯其無殺人之故意應屬可信。又告訴人乙○○、
    丁○○受傷後，經先後送往臺北縣立三重醫院及慶生醫院治療，且經函向臺北縣
    立三重醫院及慶生醫院查詢告訴人乙○○、丁○○受傷情形，臺北縣立三重醫院
    於八十九年五月二十六日以（八九）北縣重醫歷字第○一八六七號函復並檢具乙○○之病歷摘要表上載稱：「患者（乙○○）步行入急診處，主訴背部被人用刀
    殺傷，血流不止，入急診治療，背部傷長約二十公分，深約三點○公分，馬上推
    病人入手術室手術治療，術後住院觀察，傷口只是皮肉傷，沒有傷及內臟，預後
    情況良好。」等語，該院復於八十九年六月十二日，再以（八九）北縣重醫歷字
    第○一九九三號函附之病歷摘要表上亦載稱：「患者背部刀傷長約二十公分，深
    約四公分，大量出血，經送手術室緊急手術，控制情況，住院治療，情況良好，
    其受傷部位並沒有造成個人殘廢，沒有什麼殘廢等級的問題。」等語，有該函各
    乙份及函附之病歷摘要可憑。另慶生醫院亦於八十九年五月二十三日以慶醫字第
    ○○九號函復稱：「查病人丁○○八十八年八月七日至八十八年八月二十一日住
    院施行右前臂擴創伸指伸腕肌腱修補術並輸代血漿伍佰公撮（按一般失血過多致
    血紅素降低者係輸用「全血」），因肌腱斷裂修補須做物理治療，以確定其恢復
    功能，因未回院追蹤檢查及治療，不知回復情形。」，嗣於八十九年六月十七日
    復以慶醫字第○一二號函載：「茲查病人陳健翁於八十八年八月七日右前臂深切
    裂傷橈側伸腕肌健，一、二、三、四、五指伸肌指肌腱斷裂，經縫接手術，於八
    十八年八月二十一日出院，因未回院及物理治療，無法評定是否殘廢」等語，嗣
    告訴人乙○○亦陳稱其現轉身會痛，不能久坐，傷口已癒合，醫生未表示伊已殘
    廢或被傷及內臟、經胳，丁○○亦指稱伊五指伸肌腱被砍斷，右胸肋骨切到沒斷
    ，稍劃傷肝臟表面，醫師未表示伊某一部位殘廢，祇稱伊肝功能受損，但可恢復
    ，現右手五指經脈已接回，可拏物、吃飯、穿衣、洗澡、寫字、擰毛巾，惟握力
    較差，轉動關節會痛（均見原審八十九年五月三十一日訊問筆錄），足徵告訴人
    乙○○、丁○○當時受傷情形尚不致發生生命危險，洵屬顯然，亦難依其二人受
    傷之情形據以認定被告戊○○當時確有殺人之故意。
(七)綜上所論，足認被告戊○○所辯，無非卸責之詞，被告己○○供稱圍打伊之司機
    及乙○○、丁○○均持用鐵棍或刀械云云等，應係迴護之詞，亦不可採，是本件
    事證已臻明確，被告戊○○之犯行堪以認定，自應依法論科。至告訴人乙○○、
    丁○○於警訊中指稱係遭「四角」者持刀砍傷云云，惟依渠等嗣後所陳各節觀之
    ，應係誤認被告戊○○之綽號為「四角」者所致，附此敘明。
三、核被告戊○○所為，係犯刑法第二百七十七條第一項之傷害罪，公訴意旨認被告
    戊○○係犯殺人未遂罪，容有未洽，起訴法條應予變更；被告戊○○於同一地點
    ，先行砍傷乙○○後，再砍傷丁○○，其砍人之時間雖屬緊接，仍有先後之別，
    所犯構成要件相同，顯係基於概括犯意反覆為之，應依連續犯規定論以一罪，並
    依法加重其刑。被告戊○○有事實欄所載前科，有臺灣高等法院檢察署刑案紀錄
    簡覆表乙份可憑，惟尚無累犯之適用，併此敘明。
四、原審以被告戊○○所犯罪証明確予以論科，固非無見，惟查告訴人丁○○所受之
    傷係右前胸大切裂傷合併肋軟骨折、右前臂深大切裂傷合併橈側伸腕肌腱一、二
    、三、四、五指伸指肌腱斷裂，有診斷証明書在卷可按，原審認係右前胸大切裂
    傷合併橈側伸腕肌腱一、二、三、四、五指肌腱斷裂，與事實不符，復未認定被
    告戊○○砍傷丁○○、乙○○是否有先後之分，抑係同時砍傷，僅認定被告戊○○自廂型車衝下，朝乙○○背部及丁○○側面各砍乙刀，亦有未洽，本件被告戊○○上訴意旨空言否認犯罪，及檢察官據告訴人之請求，其上訴意旨認被告戊○○係犯殺人未遂罪，分別陳詞指摘原判決失當，固均無理由，惟原判決既有可議
    ，自無可維持，應由甲○將原判決關於被告戊○○部分予以撤銷改判，爰審酌被
    告戊○○犯罪動機、目的、手段、所生危害、犯罪後態度及尚未與告訴人成立民
    事上和解，賠償渠等損害等一切情狀，量處其有期徒刑一年示懲。
五、又被告戊○○供傷害所用之西瓜刀一把，非管制刀械，亦乏証據足認係其所有之
    物，且未扣案自無予以從宣告沒收，併此敘明。
貳、被告己○○部分：
一、公訴意旨另以：被告己○○於首揭時地亦共同持刀砍殺乙○○、丁○○，使其分
    別受有如事欄所示之傷勢云云，因認其涉嫌共犯刑法第二百七十一條第二項、第
    一項之殺人未遂罪嫌。
二、按犯罪事實應依證據認定之，無證據不得推定其犯罪事實；又不能證明被告犯罪
    者，應諭知無罪之判決，刑事訴訟法第一百五十四條、第三百零一條第一項前段
    分別定有明文。所謂認定犯罪事實之證據，係指足以認定被告確有犯罪行為之積
    極證據而言，苟未能發現相當證據，或證據不足為不利於被告事實之認定時，即
    應為有利於被告之認定，更不待何有利之證據，亦不能以推測或擬制之方法，以
    為裁判基礎，最高法院二十九年上字第三一○五號、四十年台上字第八六號、五
    十六年度台上字第八○七號分別著有判例。
三、本件公訴意旨認被告己○○涉嫌共同殺人未遂罪嫌，無非以告訴人乙○○、丁○○之指訴及証人庚○○於警訊之證言，並有乙○○、丁○○之診斷証明書各乙紙
    在卷可証為其論據；訊據被告己○○則堅決否認其有共同殺人未遂犯行，辯稱：
    當日其與胞弟戊○○駕駛廂型車至吉將車行欲找丙○○理論，到場後其即單獨下
    車進入車行內找庚○○詢問，得知丙○○不在車行，於步出車行時，即遭陳建嘉
    攔下，訊問其是否為「四角」者，旋有司機在旁表示其即「四角」者，即遭綽號
    「長腳」者及其他司機數人持鐵棍、刀械圍毆受傷流血滿面，後始由其弟戊○○
    救出，並未殺人或傷人，實係被害人等語。
四、經查：
(一)本件告訴人乙○○、証人庚○○於偵查中固均供稱被告己○○與戊○○均有持刀
    下車等語（見偵查卷第六十一頁反面、第六十五頁反面），然告訴人乙○○嗣後
    於原審調查時已改陳：「（問：你確定當時看到拿刀砍你的是何人？）、沒有看
    到，因為我是背後被砍，：」、「（問：在警局為何說你是被『四角』拿武士刀
    砍你？）、我不是這樣講。」、「（問：第二次警訊筆錄說不敢確認是己○○殺
    你嗎？）、是的，因為相片很模糊。」、「（問：為何跟檢察官講被告二人都拿
    了武士刀砍你背部，又說砍你的叫『四角』，砍丁○○的是另外一個？）、因我
    轉身有看到『四角』，丁○○被砍我是聽人家講的。」、「（問：實際上你被『
    四角』砍也是聽說的？）、對的，」、「（問：到底有沒有看見『四角』砍你？
    ）、沒有，因為他在背後砍我沒看到。」、「（問：你無法確認『四角』有砍到
    你對嗎？）、對。」、「（問：己○○剛下車問庚○○『海霸王』 (即丙○○)
    在不在時有拿刀子？）、他剛下來空手，未拿刀。」、「（問：有在現場看見戊○○拿刀遞給己○○？）、我並未看見，因他下車時我不曉得。：：我走出來就
    看見陳建嘉跟己○○他們一群人已纏鬥到隔壁，是理髮廳走廊上，後來我因為打
    完電話出來到檳榔攤拿檳榔我就被砍了。」等語（見原審八十九年六月二十二日
    及同年九月二十八日訊問筆錄），証人庚○○亦更稱：「（問：有無看見乙○○
    、丁○○怎麼被砍嗎？）、沒有，因當時很混亂，司機叫我進去躲起來，：我是
    被往後推倒著走，：己○○剛來要找丙○○時並沒有拿刀出來。」、「（問：為
   何在警訊中說刀子是開山刀？）、我只說刀子很長，並沒有說是開山刀，我也沒
    有講另外一人是拿棍子。」、「（問：在警察局及檢察官面前為何能清楚說乙○○、丁○○被何人砍傷？）、我說我沒看清楚。」（見原審八十九年六月十九日
    訊問筆錄），則被告己○○當時是否持刀進入吉將車行，即非無疑。再徵諸現場
    目証人李茂盛於原審證稱：「己○○進來手上沒拿東西，：我看到下車的人下來
    就砍人，：我是沒有看到己○○有拿刀子」等語（見原審八十九年六月二十二日
    訊問筆錄），目擊証人郭源興亦證稱：「當時『四角』進來是空手，他是先跟陳
    建嘉起衝突，：」、「（問：有看見丁○○、乙○○如何受傷嗎？）、是『四角
    』弟弟從背後砍他們二人，：我印象中丁○○是被同一人所砍的。」、「（問：
    『四角』下車時有拿鐵棍嗎？）、我沒有注意到。」、「（問：己○○剛下車問
    庚○○『海霸王』在不在時有無拿刀子？）、我也沒看見他拿刀子。」（見原審
    八十九年七月六日、同年九月二十八日訊問筆錄），目擊証人陳建嘉亦証稱：「
    （問：『四角』剛從車上下來有拿刀嗎？）、沒有，他是空手，：他們二人都沒
    拿鐵棍。」（見原審八十九年八月四日訊問筆錄），告訴人丁○○於原審亦陳稱
    ：「（問：共被砍了幾刀？）、砍了一刀就中我二個部位，我被砍了之後我就跑
    向機車行，就看見砍我的人要再砍人，他就是葉金亭，：我沒有看到己○○如何
    走進來，如何與人發生爭執，我沒有看到己○○拿著刀跑出去。：我可以確定砍
    我的人是一個人而已」、「我的確是看到戊○○砍我，己○○被圍著打我沒看見
    。」、「（問：在警局說『四角』持鐵棍到車行對嗎？）、我沒有看到『四角』
    拿鐵棍進來，我在警局並沒有這樣說。」（見原審八十九年五月三十一日及同年
    六月二十二日訊問筆錄），顯見被告己○○下車時未攜帶任何刀械進入吉將車行
    ，嗣亦未自戊○○手中或返回廂型車內取得任何刀械，則何來持刀對告訴人乙○○、丁○○行兇？況被告己○○當時若持有刀械，焉有遭人打傷額頭後，不持刀
    抵抗或反擊，而如証人陳建嘉所稱未出手之理。
(二)又被告己○○、戊○○兄弟所以駕駛廂型車前往吉將車行找丙○○理論，洵係被
    告己○○於當日清晨四時許，為代戊○○處理積欠丙○○車租糾紛乙事，在臺北
    縣三重市○○○路三一五巷十四號樓下，與丙○○發生爭吵，進而與丙○○等人
    發生鬥毆，致手、胸、背部多處受傷所致，並非前往尋找乙○○、丁○○尋仇，
    嗣被告戊○○所以持西瓜刀自廂型車衝下行兇，係肇因於被告己○○向庚○○詢
    問丙○○行跡無著後，步出吉將車行時遭陳建嘉阻攔，復遭綽號「長腳」者及數
    不詳司機圍毆受傷，被告戊○○在車上見狀，情急之下，始持西瓜刀下車行兇，
    應屬臨時單獨為救其兄己○○所起意傷人，洵難認被告戊○○事先即有與己○○
    共同基於傷害之犯意聯絡而行兇。再徵諸告訴人乙○○、丁○○與在場目擊之証
    人李茂盛、郭源興等人亦均未指陳被告己○○有何召喚其弟戊○○持刀前來幫助
    等情，亦難因被告戊○○之持刀行兇，即遽指被告己○○亦應同負該傷害刑責。
五、綜上所論，足徵被告己○○所辯尚堪採信，此外，復查無其他積極證據足資證明
    被告己○○有何公訴意旨所指殺人未遂犯行，其此部分犯罪自屬不能証明，原審
    依調查証據所得，綜理全案辯論意旨，據而為被告己○○無罪之諭知，依法洵無
    不合，檢察官上訴意旨仍執陳詞認被告己○○涉犯殺人未遂罪，據以指摘原判決
    不當，要無理由，應駁回其此部分之上訴。
參、據上論斷，應依刑事訴訟法第三百六十九條第一項前段、第三百六十四條、第三
    百六十八條、第二百九十九條第一項前段、第三百條，刑法第五十六條、第二百
    七十七條第一項，罰金罰鍰提高標準條例第一條前段，判決如主文。
本案經檢察官張秋雲到庭執行職務。
中    華    民    國     九十     年      五        月        十七      日
                            臺灣高等法院刑事第十六庭
                                審判長法  官  許  增  男
                                      法  官  蔡  彩  貞
                                      法  官  黃  鴻  昌
右正本證明與原本無異。
被告不得上訴。
檢察官如不服本判決應於收受送達後十日內向甲○提出上訴書狀，其未敘述上訴之理
由者並得於提起上訴後十日內向甲○補提理由書（均須按他造當事人之人數附繕本）
。
                                      書記官  黃  千  鶴
中    華    民    國     九十     年      五        月        十七      日
附錄本案論罪科刑法條全文：
刑法第二百七十七條：
傷害人之身體或健康者，處三年以下有期徒刑，拘役或一千元以下罰金。
犯前項之罪，因而致人於死者，處無期徒或七年以上有期徒刑；致重傷者，處三年以
上十年以下有期徒刑。


司法院資訊處製作；財團法人民間司法改革基金會備份。
